臺灣高等法院臺南分院刑事判決　　　　　九十三年度重上更(三)字第四六三號　　潛
　　　上　訴　人
　　　即　被　告　丙　○　○
　　　選任辯護人　盧　世　欽
　　　上　訴　人
　　　即　被　告　乙　○　○
　　　選任辯護人　何　建　宏
右上訴人因違反毒品危害防制條例案件，不服臺灣臺南地方法院八十八年度訴字第九
五二號中華民國八十九年三月六日第一審判決（起訴案號：臺灣臺南地方法院檢察署
八十八年度偵字第二三三○號），提起上訴，經本院判決後，由最高法院第三次發回
更審，本院判決如左：
      主      文
原判決撤銷。
丙○○、乙○○共同連續非法販賣化學合成麻醉藥品，均累犯，丙○○處有期徒刑玖
年。乙○○處有期徒刑捌年。
      事      實
一、丙○○曾於民國 (下同）八十五年間，因賭博罪經臺灣臺南地方法院判處有期徒
    刑六月確定，於八十六年四月八日執行完畢；乙○○曾於八十一年間，因犯麻藥
    罪，經臺灣臺南地方法院判處有期徒刑六月確定，於八十二年二月十八日易科罰
    金執行完畢。二人共同基於意圖營利販賣第二級毒品安非他命之概括犯意聯絡，
    自八十六年十二月間起至八十七年一月底止，連續多次向甲○○（另案審理）購
    入大量第二級毒品安非他命後，在台南縣官田鄉隆本村三二三之二號丙○○所經
    營之「五二○電動遊藝場」，以該遊藝場內0000000、0000000電
    話或以0000000000之行動電話作為販售安非他命之聯絡工具，使用「
    糖」、「甜的」、「鹹的」、「東西」、「車」、「那個」等暗語代表毒品，連
    續販賣安非他命與綽號「勇仔」、「順仔」、黃淑燕、丁○○等人施用，其中丙○○並於八十七年元月間某日在上址以新台幣六千元之價格販賣安非他命一包予
    丁○○（另案審理）。乙○○則於上開時間內借住丙○○之遊藝場，與丙○○基
    於共同販賣安非他命之概括犯意聯絡，連續多次為許某接聽購買毒品者之電話，
  將他人欲購買安非他命之意思轉告丙○○，或介紹他人向許某購買毒品安非他命
    成交，以取得丙○○免費提供其於通緝期間藏匿於五二○遊藝場及免費提供乙○○安非他命吸食之利益。嗣於八十七年元月二十六日經警在「五二○電動遊藝場
    」查獲，扣得分裝毒品用之電子磅秤一台。
二、案經台南縣警察局麻豆分局報請臺灣臺南地方法院檢察署檢察官偵查起訴。
      理      由
一、訊據上訴人即被告丙○○、乙○○，均矢口否認有販賣安非他命犯行，被告丙○○辯稱：乙○○固曾稱我有從事販賣安非他命。惟其於已證述因其懷疑我密報陷
    害他，所以故意誣指我有販賣之行為，足見其警偵訊之供證不實。又證人甲○○
    於警訊固證稱曾販賣安非他命予我，惟並無任何積極證據足以證明我已將之轉售
    、或於販入之初即有販出之意圖，自不得僅憑單純購買之事實，即認我有販賣行
    為云云。被告許坤迪辯稱：我去「五二○電動遊藝場」係純粹消費，因我被通緝
    ，丙○○不可能讓我住在那裡。並無幫丙○○接聽購買毒品者之電話，或將他人
    欲購買安非他命之意思轉告丙○○，或介紹他人向許某購買毒品安非他命。又我
    確有去向甲○○買過二次安非他命，且證人甲○○於警偵訊中僅證述我曾向其購
    買過安非他命，並未提及我購買後有否轉賣他人，是以證人甲○○之證詞顯無法
    證明我有販賣安非他命之行為，又我於警偵訊中雖有自承代朋友購買安非他命，
    或介紹朋友向丙○○購買，但並未有轉賣或從中獲利之情事，亦無法據此證明我
    有販賣安非他命之行為。我因懷疑丙○○向警方密報，為了報復，所以向警察亂
    說丙○○有販賣之行為云云。
二、經查：
(一)前揭被告丙○○、乙○○多次向甲○○購入安非他命事實，業據被告丙○○、乙○○於警訊或偵查中供承不諱（見警卷第二頁反面、第五頁、偵查卷第二十六頁
    反面、第二十七頁），並經證人甲○○於警偵訊中及本院證述屬實（見警卷第七
    頁、偵查卷第二十六頁、本院更三卷第二三五頁）。證人甲○○雖嗣於原審審理
    時改稱：僅賣給乙○○二次，每次三萬元，沒賣給丙○○（見一審卷第三十二頁
    正反面），顯係事後迴護被告丙○○之詞，尚無足取。
(二)前揭被告丙○○、乙○○販賣安非他命事實，迭據被告乙○○於警訊時供稱：我
    向丙○○調貨交給要我幫忙購買安毒的「順仔」．．等人，我在「五二○遊藝場
    」幫忙看店，有朋友要安毒時，我幫忙介紹，所以丙○○願意提供安毒給我吸食
    等語（見警卷第五頁），於偵查中供承：「（電話監聽資料顥示你有賣，你為何
    說沒有？）有一些朋友問我有沒有那東西，我自己沒有，我知道丙○○有在賣，
    我就幫他們問丙○○，因我通緝期間住丙○○那裡，我承認有那些電話（即監聽
    譯文之電話）」「（你怎麼知道丙○○有賣安非他命？）我有看過丙○○在賣安
    非他命」「（丙○○賣安非他命給那些人？）賣給「順仔」、「勇仔」等人」「
    （是否幫他轉安非他命給別人？）我只是幫他將要買安非命的人的電話記下來通
    知他。」等語（見偵查卷第二十七頁正反面），於原審證稱：「我知道丙○○有
    在賣安非他命，我不認識來購買的人，我在打電玩時看到的，我有借宿在丙○○
    的遊藝場。」（見一審卷第四十頁），具狀稱：「『順仔』、『勇仔』是渠朋友
    ，一起出資向甲○○購買毒品」甚詳（見一審卷第六十六頁）；證人黃淑燕於警
    訊時供稱：丁○○所吸食安非他命都是向丙○○買的，丁○○於八十七年一月間
    在我居住的地方打電話向丙○○購買安非他命六千元，販賣安毒給丁○○之丙○○是「五二○遊藝場」之老闆，其並當場指認，現在在分局接偵訊之丙○○就是
    販賣安毒給丁○○之人等語（見警卷第十三頁反面、第十四頁），於本院為相同
    證述，並證述向丙○○買過安非他命（見本院更三卷第一四○頁正反面、第一四
    四頁）；被告丙○○於警訊時亦供承：伊經營坐落於台南縣官田鄉之五二○電動
    遊藝場，該遊藝場電話為（○六）0000000號及0000000號，台南
    縣警察局麻豆分局監聽該二支電話，有提到「甜的」「鹹的」之語，「甜的」代
    表安非他命，「鹹的」代表四號海洛因等語，伊亦曾向甲○○購買安非他命等語
    （見警卷第一頁反面至第二頁反面）；復有麻豆分局監聽丙○○、乙○○（綽號
    坤仔）與順仔、勇仔等人通話之監聽電話譯文附卷可資參酌（見警卷第三十七至
    五十四頁），該電話譯文中亦確有「順仔」、「勇仔」以暗語向丙○○、乙○○
    洽購貨品之通話內容；足徵被告丙○○、乙○○二人有共同販賣第二級毒品安非
    他命之犯意聯絡至明。
(三)被告乙○○嗣後翻異前詞，供稱：我係在通緝中進入丙○○經營之「五二○遊藝
    場」時為警逮捕，又因前一日我見到有刑警找丙○○說話，因此懷疑是遭丙○○
    出賣，加以其妻懷孕九個月即將臨盆，心中百般牽掛並萌生不滿，乃於麻豆分局
    破獲丙○○等人涉嫌毒品案件到看守所訊問時，誣指曾為丙○○調貨，交予順仔
    、瑤瑤、風仔等人，實為不滿丙○○，在懷疑之下所為不實之陳述云云，然以乙○○與丙○○關係之密切及其已於偵查中就事實陳述綦詳，且有監聽譯文足資佐
    證等情，依一般社會經驗判斷，其於法院審理中所為翻異之詞，當係事後企圖迴
    護丙○○，乙○○並係企圖卸免自己刑責而難遽予採信。又證人黃淑燕於警訊時
    亦就其親自聞見之事實，於警訊時證稱：伊男友丁○○於八十七年一月間在我居
    住的地方打電話向丙○○購買安非他命六千元，購買後，供丁○○及我二人吸食
    之用，販賣安毒給丁○○之丙○○是「五二○遊藝場」之老闆，其並當場指認，
    現在在分局接偵訊之丙○○就是販賣安毒給丁○○之人等語（見警卷第十三頁反
    面、第十四頁），於本院亦為相同證述（見本院更三卷第一四○頁正反面），丁○○於原審亦證稱：黃淑燕吸的安非他命可能是許提供的（見一審卷第三十二頁
    反面），是證人丁○○於本院前後審理時雖否認其女友黃淑燕之言（見本院更二
    卷第一六四頁、本院更三卷第二三九頁），然丁○○曾為被告丙○○雇用遊藝場
    之員工，其所言難免偏頗迴護被告，其所言復與監聽內容事實顯不相符，尚非可
    取。另被告丙○○固於原審辯稱：「（黃淑燕為何有說你有在販賣？）她是要報
    復我，因店原先要由她任店長，但我要求她二點，她並未做到。」（見一審卷第
    五十八頁），但核與丁○○所述：「（你女友與你同居，你女友與丙○○間有無
    仇恨或金錢糾紛？）之前有鬧不愉快，是為五二○遊藝場之事，當時是講好，由
    我們找店面，電動由丙○○出，但後來找好店面，丙○○自己做。我們間無金
    錢糾紛，只為開店，有鬧不愉快。」（見本院更三卷第二四○頁），不相符合，
    且黃淑燕亦未曾供述與丙○○有何私人恩怨，是被告丙○○所辯，自不足採。應
    認證人黃淑燕證述為可取。
(四)台南縣麻豆分局於八十七年一月二十六日至被告丙○○經營之五二○遊藝場搜索
    ，並逮捕其內之吸用安非他命之陳美麗、王雅君、張雅芳、許慧芳等人時，丙○○即通知蔡明宏前去為其辦理交保，並要蔡明宏將結果告訴他，並擬將全部責任
    都推給「勇仔」、「坤仔」等人，連磅秤都推給他們等情（見警卷第五十四頁）
    ，此有監聽譯文在卷及證人蔡明宏於警訊之陳述足參，是被告丙○○若果如其於
    原審審理時所稱，其早已不再經營五二○遊藝場，且未販賣安非他命云云，則其
    何須於他人經營之遊藝場遭搜索後，急於打探消息，委託蔡明宏為遭逮捕之吸毒
    者辦理交保等事宜，顯不合乎常情，故其上述所辯，顯屬虛偽，不足採信。關於
    扣案電子秤，據證人即搜索五二○遊藝場之台南縣警察局麻豆分局員警方宏溢於
    原審到庭證稱：「扣案之電子秤是在該店二樓電器箱找到的，監聽時有聽到毒品
    藏在該處」（見一審卷第一○二頁），惟被告丙○○否認在二樓搜到電子秤（見
    一審卷第一○二頁反面），證人方宏溢於本院前審則稱：「是我們監聽，歸仁警
    員抓到的」、「伊並未去抓人」、「電子秤是林勝郎他們查獲的，在原審說在電
    器箱查到應是查扣其他的東西，當時我們是搜索很多個點，電子秤是我們在監聽
    時所聽到電子秤是在二樓」、「應是在張雅芳的手提包查到的，應是林勝郎所說
    的才對。」（見本院更二卷第一三九、一四四頁），證人張雅芳於本院前審同上
    日訊問時亦證稱：「查獲之電子秤是『勇仔』的」等語，另證人即台南縣警察局
    永康分局警員林勝郎於原審證稱：「電子秤係在一女子之機車上搜到的」（見一
    審卷第一二○頁），於本院前審亦證稱：「方宏溢並沒有和伊同組，是他們監聽
    ，而伊從後去抓的。」、「我確定是在女子車上查到的」、「（為何方宏溢和你
    說的不同）應該是我所說的才對，當時是說帶人去查的。」（見本院更二卷第五
    十八頁）等語，應以親自去現場執行之林勝郎所述為可信，是扣案之電子秤應係
    在遊藝場外之機車查獲，並非被告丙○○所有，自不能作為被告二人不利之證據
    。
(五)查毒品安非他命因物稀價昂，取得不易，且為政府嚴予查緝取締之違禁物，而非
    法販賣毒品之刑責甚重，是以非法販賣毒品者果無利可圖，衡情自無甘冒被查緝
    法辦之危險，而無端平價供應他人，至為顯然，堪認本件被告二人販入毒品安非
    他命之價格，必較販出之價格低廉，或以同一價格而減少安非他命之份量，而有
    從中賺取差額利潤圖利之意圖或事實，此應屬合理且不違背社會通常經驗之理性
    判斷，因之，被告二人有營利意圖，應堪認定。又販賣毒品者或購買毒品者，為
    逃避警調單位之查緝，交易毒品之方式、時間、地點，均在秘密進行，交易之內
    容、數量、價格，往往以雙方約定之術語為之，交易對象亦以綽號或簡語稱呼，
    政府查緝不易；上揭台南縣警察局麻豆分局執行通訊監察錄音譯文內容，使用「
    糖」、「甜的」、「鹹的」、「東西」、「車」、「那個」等術語作為毒品暗語
    ，交易對象知悉為綽號「勇仔」、「順仔」、「國賓」等人，數量有「個」、「
    包」、「支」，已顯示交易安非他命之數量、價格、時間、地點、對象，通訊監
    察錄音譯文自得採為被告二人之販賣毒品之證據。
(六)綜上所述，參互印證，故被告二人上開所辯，顯係事後卸責之詞，不足採信。事
    證臻為明確，犯行洵堪認定。
三、按安非他命藥物（包括甲基安非他命）業經行政院衛生署於七十九年十月九日以
    衛署藥字第九○四一四二號公告將之列入麻醉藥品管理條例第二條第四款所稱之
    「化學合成類麻醉藥品」管理，並自同年月十一日起生效，依該條例第十三條之
    規定，不得非法持有、販賣及吸用。雖被告乙○○非法販賣安非他命行為後，肅
    清煙毒條例於八十六年十月三十日，修正為毒品危害防制條例，將安非他命改列
    為該條例第二條所定之第二級毒品管理不得施用、販賣，並於八十七年五月二十
    日公布，同月二十二日施行，其非法販賣者，同條例第四條第二項又有處罰規定
    ，其法定刑為無期徒刑或七年以上有期徒刑，得併科七百萬元以下罰金。惟比較
    上開二條例有關販賣罪之法定刑，仍以麻醉藥品管理條例所定之刑有利被告，依
    刑法第二條第一項但書規定，自應依麻醉藥品管理條例處斷。核被告等所為，均
    係犯裁判前麻醉藥品管理條例第十三條之一第二項第一款之非法販賣化學合成麻
    醉藥品罪。被告二人間，有犯意聯絡及行為分擔，為共同正犯。檢察官起訴意旨
    認被告乙○○係幫助販賣安非他命，非共同正犯云云，然查乙○○介紹他人向丙○○購買安非他命，並負責接聽購買人之電話以換取通緝期間躲藏丙○○店內及
    免費吸食安非他命之利益，業據乙○○於警偵訊中所自承，其所為顯已參與販賣
    構成要件之一部，且因此而得到財產上之利益，顯係有償行為，自應論以販賣安
    非他命之共同正犯，公訴人前述見解容有誤會，應予更正。被告二人非法持有安
    非他命之低度行為，已為其進而販賣之高度行為所吸收，不復另論。其等先後多
    次販賣安非他命犯行，時間緊接，犯罪構成要件相同，顯係基於概括之犯意反覆
    為之，應依連續犯之規定論以一罪並依依法加重其刑。被告丙○○、乙○○共同
    販賣安非他命予黃淑燕部分，雖未經公訴人起訴，惟此與起訴部分有連續犯裁判
    上一罪之關係，自為起訴效力所及，應併予審理。被告丙○○曾於八十五年間，
    因賭博罪經原審法院判處有期徒刑六月確定，於八十六年四月八日執行完畢；被
    告乙○○曾於八十一年間，因犯麻藥罪，經原審法院判處有期徒刑六月確定，於
    八十二年二月十八日易科罰金執行完畢，有本院被告全國前案紀錄表可按，其等
    於五年內再犯有期徒刑以上之罪，均為累犯，各應依法遞加重其刑。
四、原審以被告丙○○與乙○○罪證明確，予以論罪科刑，固非無見。惟(一)本件被告
    等犯罪時間自八十六年十二月間起至八十七年一月底止，毒品危害防制條例始於
    八十七年五月二十日公布施行，被告二人行為後法律已有變更，刑法第二條但書
    規定，應比較新舊法何者對被告有利，原判決未予比較，逕予適用不利於被告之
    新法毒品危害防制條例，顯有適用法規錯誤之違法。(二)原判決對於被告丙○○、
    乙○○共同販賣安非他命予黃淑燕部分，檢察官並未起訴，原判決併予審判，但
    未說明此部分何以能一併審判之理由，自屬理由不備。(三)扣案電子磅秤，非被告
    丙○○所有，原判決併予告沒收，尚有未洽。(四)原判決關於被告二人販賣安非他
    命與綽號「勇仔」、「順仔」、黃淑燕、丁○○等部分之事實內，既未認定被告
    二人有營利之意圖，理由內避未說明認定其有營利意圖之理由，亦有不當。被告
    二人上訴意旨空言否認犯罪，固無足取。惟原判決既有上述可議之處，自應由本
    院將原判決予以撤銷改判。爰審酌被告二人犯罪之動機、手段、智識程度、貪圖
    營利、販毒品對社會及他人所造成之損害、及犯後仍飾詞狡辯毫無悔意之態度等
    一切情狀，分別量處被告丙○○有期徒刑九年，被告乙○○有期徒刑八年，以資
    懲儆。
五、關於臺灣臺南地方法院檢察署於本院前審移送併案部分（八十九年度偵字第八一
    三九號）：被告丙○○於法院審理中，自八十九年五月初至同年六月三十日十八
    時止，又先後六次以每包二千元之價格，將安非他命售予陳明芳，於同年七月七
    日為警察查獲云云。業經本院更二審認：二者犯罪時間已間隔二年有餘之久，難
    遽認係出於概括犯意而有連續犯關係，將該部分退回臺灣臺南地方法院檢察署偵
    辦。嗣經該檢察署檢察官就丙○○該部分犯行，另向第一審法院起訴（九十年度
    偵字第一三四○○號），並經第一審法院變更檢察官起訴法條，改依連續轉讓第
    二級毒品罪論處丙○○有期徒刑一年十月確定在案（九十年度訴字第一四○一號
    ），併予指明。
六、據上論斷，依刑事訴訟法第三百六十九條第一項前段、第三百六十四條、第二百
    九十九條第一項前段、麻醉藥品管理條例第十三條之一第二項，刑法第十一條前
    段、刑法第二條第一項但書、第二十八條、第五十六條、第四十七條，判決如主
    文。
本案經檢察官姜麗儒到庭執行職務
中  華  民  國      九十四      年        二        月        二        日
                                臺灣高等法院臺南分院刑事第一庭
                                    審判長法官  蔡    長    林
                                          法官  董    武    全
                                          法官  田    平    安
右正本證明與原本無異。
如不服本判決，應於判決送達後十日內向本院提出上訴狀，其未敘述理由者並應於提
出上訴狀後十日內向本院補提理由書（應附繕本）。
                                    法院書記官  李    培    薇
中  華  民  國      九十四      年        二        月        三        日
附錄本案論罪科刑法條全文：
麻醉藥品管理條例第十三條之一第二項：
  違反前條之規定，其屬於第二條第四款之麻醉藥品者，依左列規定處罰：
一、非法輸入、製造、運輸、販賣者，處五年以上有期徒刑，得併科五萬元以下罰金
    。
